臺灣宜蘭地方法院民事簡易判決
111年度宜簡字第152號
原      告  謝新喜  

訴訟代理人  高紫庭律師
被      告  江素凉  
上列當事人間因請求拆屋還地事件，本院於民國111年5月17日言
詞辯論終結，判決如下：
    主  文
一、被告應將坐落宜蘭縣○○鄉○○段000○0地號土地如附圖即宜蘭
    縣宜蘭地政事務所民國111年4月18日複丈之土地複丈成果圖
    所示A部分面積62.13平方公尺之地上物拆除，並將占有土地
    返還原告。
二、訴訟費用由被告負擔。
三、本判決第一項得假執行。
    事實及理由
壹、程序方面
    按不變更訴訟標的，而補充或更正事實上或法律上之陳述者
    ，非為訴之變更或追加，民事訴訟法第256條定有明文。經
    查：本件起訴原聲明如本案卷第9頁所示。嗣於本院囑託地
    政機關測量後，原告更正聲明如民國（下同）111年5月3日
    到院之民事準備狀（見本案卷第61頁），係就其請求拆除及
    返還土地之面積範圍予以確定，揆諸上開規定，應予准許。
貳、兩造聲明及陳述要旨
一、原告主張：坐落宜蘭縣○○鄉○○段000○0地號土地（下稱：「
    系爭土地」）為原告所有，被告未經原告同意，在系爭土地
    上自行搭建如宜蘭縣宜蘭地政事務所於111年4月18日複丈之
    土地複丈成果圖（下稱：「附圖」，見本案卷第57頁）所示
    A部分之地上物（下稱：「系爭建物」）。爰依民法第767條
    第1項規定，提起本件訴訟。並聲明：如主文第1項所示；願
    供擔保請准宣告假執行。
二、被告則以：伊沒辦法、沒能力拆除等語。
參、得心證之理由
一、按所有人對於無權占有或侵奪其所有物者，得請求返還之；
    對於妨害其所有權者，得請求除去之，民法第767條第1項前
    段、中段分別定有明文。次按以無權占有為原因，請求返還
    土地者，占有人對土地所有權存在之事實無爭執，而僅以非
    無權占有為抗辯者，土地所有權人對其土地被無權占有之事
    實無舉證責任，占有人自應就其取得占有係有正當權源之事
    實證明之（最高法院85年度臺上字第1120號民事判決要旨參
    照）。
二、查原告為系爭土地之所有權人（見本案卷第15頁之土地登記
    謄本），而被告於111年4月18日本院現場勘驗時自承：系爭
    建物係伊於96年建造，不知道是何人的地等語(見本案卷第3
    9、40頁）。被告復於111年5月17日本院言詞辯論時自承：
    不知有無權利占有原告土地等語（見本案卷第72頁），被告
    既未能主張並舉證其有何有權占有使用系爭土地之正當權源
    ，則原告請求被告將系爭建物拆除，並將占用土地返還原告
    ，即屬有據，應予准許。
肆、綜上所述，原告依民法第767條第1項之規定，請求判決如主
    文第1項所示，為有理由，應予准許。
伍、本件係就民事訴訟法第427條訴訟適用簡易程序所為被告敗
    訴之判決，依同法第389條第1項第3款規定，就原告勝訴部
    分依職權宣告假執行。原告雖聲明願供擔保請准宣告假執行
    ，僅係促使法院職權發動，無庸另為准駁之諭知。
陸、訴訟費用之負擔：民事訴訟法第78條。
中　　華　　民　　國　　111  　年　　5　　月　　31　　日
                  宜蘭簡易庭  法  官   伍偉華
以上正本係照原本作成。
如對本判決上訴，須於判決送達後二十日之不變期間內，向本院
提出上訴狀（應附繕本）。
如委任律師提起上訴者，應一併繳納上訴審裁判費。
中　　華　　民　　國　　111 　年　　5 　　月　　31　　日
                               書記官   邱信璋